臺灣彰化地方法院民事裁定
110年度消債清字第40號
聲  請  人  
即債務人    李成豐  
代理人      劉豐綸律師
上列當事人聲請消費者債務清理事件，本院裁定如下：
    主  文
債務人李成豐自民國110年12月15日上午10時起開始清算程序。
命司法事務官進行本件清算程序。
    理  由
一、按更生方案未依消費者債務清理條例(下稱消債條例)第59條
    、第60條規定可決時，除有同條例第64條規定之情形外，法
    院應以裁定開始清算程序；法院為前項裁定前，應使債權人
    、債務人有陳述意見之機會。消債條例第61條第1項、第2項
    定有明文。次按債務人有薪資、執行業務所得或其他固定收
    入，依其收入及財產狀況，可認更生方案之條件已盡力清償
    者，法院應以裁定認可更生方案。債務人無固定收入，更生
    方案有保證人、提供擔保之人或其他共同負擔債務之人，法
    院認其條件公允者，亦同。消債條例第64條第1項定有明文
    。再按下列情形，視為債務人已盡力清償：一、債務人之財
    產有清算價值者，加計其於更生方案履行期間可處分所得總
    額，扣除自己及依法應受其扶養者所必要生活費用後之餘額
    ，逾十分之九已用於清償。二、債務人之財產無清算價值者
    ，以其於更生方案履行期間可處分所得總額，扣除自己及依
    法應受其扶養者所必要生活費用後之餘額，逾5分之4已用於
    清償。債務人必要生活費用，以最近一年衛生福利部或直轄
    市政府所公告當地區每人每月最低生活費1.2倍定之。消債
    條例第64條之1、第64條之2第1項定有明文。末按法院裁定
    不認可更生方案時，應同時裁定開始清算程序。法院開始清
    算程序之裁定，應載明其年、月、日、時，並即時發生效力
    。法院裁定開始更生或清算程序後，得命司法事務官進行更
    生或清算程序，必要時得選任律師、會計師或其他適當之自
    然人或法人1人為監督人或管理人。消債條例第65條第1項、
    第83條第1項、第16條第1項復定有明文。
二、經查：
　㈠聲請人前因有不能清償情事於民國109年8月26日向本院聲請
    更生，前經本院以109年度消債更字第106號裁定自110年6月
    1日上午10時起開始更生程序，並命本院司法事務官進行本
    件更生程序，由本院司法事務官以110年度司執消債更字第3
    3號更生事件受理在案。依聲請人於110年9月10日提出之更
    生方案，其於更生方案履行期間每月收入為18,000元、必要
    支出為17500元，以每月為一期，共分72期，每期清償2,500
    元，清償總金額為180000元等語（見司執消債更卷第104頁
    ）。經本院司法事務官通知債權人表示意見，債權人京城商
    業銀行股份有限公司、勞動部勞工保險局具狀表示不同意（
    見司執消債更卷第115、116頁），業經本院依職權調取上開
    卷宗核閱無訛，顯見債務人所提上開更生方案，未能依消債
    條例第60條之規定獲得視為債權人會議之可決，則依消債條
    例第61條規定，本院自應判斷債務人所提之更生方案，是否
    有消債條例第64條規定得逕予認可之情形。
　㈡查債務人所提之更生方案，其更生方案履行期間收入記載為
    平均每月薪資應為18,517元[計算式：（20,900+15,400+13,
    200+19,800+19,800+22,000）6≒18,517]元，此有聲請人提
    出之薪資袋影本為憑（見司執消債更卷第45至51頁），堪予
    認定。又債務人更生方案履行期間每月支出部分，依其更生
    方案記載，為膳食6,000元、機車油錢保養等1,500元、健保
    費、國民年金1,700元、水電800元、衣服瓦斯日用品等1,50
    0元、房租6,000元，合計為17,500元。然查聲請人之勞健保
    費原申報為1,349元（見109年度消債更字第106號卷第12頁
    ），聲請人雖以積欠國民年金保險、健保費為由，提高為1,
    700元云云，然其所積欠之全民健康保險費、國民年金保險
    費，業經衛生福利部中央健康保險署、勞動部勞工保險局申
    報為債權，聲請人此部分之債務應無須以提高每月必要支出
    支應；又聲請人於110年2月起至111年1月止，每月受領租金
    補助3,000元，此據彰化縣政府110年6月8日函覆在卷（見司
    執消債更卷第26至29頁），是聲請人之房租支出應為每月3,
    000元。則聲請人每月支出應為14,149元（計算式：6,000+1
    ,500+1,349+800+1,500+3,000＝14,149）。
　㈢綜上所述，債務人更生方案履行期間每月收入為每月18,517
    元；支出部分其生活費為14,149元，餘額為4,368元（計算
    式：00000-00000＝4368）。參酌債務人所提之更生方案每月
    還款金額2,500元，則債務人於更生方案履行期間可處分所
    得總額，扣除自己及依法應受其扶養者所必要生活費用後之
    餘額，約百分之57用於清償(計算式：2,500元÷4,368元≒57%
    )，未達消債條例第64條之1各項所規定之數額，自難認其已
    盡力清償，是以債務人所提之更生方案並未有消債條例第64
    條第1項所規定應逕予認可之情形，本院自不得認可其更生
    方案。本院司法事務官遂於110年10月18日，依消債條例第6
    1條第2項規定，命債務人及各債權人就更生程序轉入清算程
    序表示意見，聲請人具狀表示不同意，債權人京城商業銀行
    股份有限公司、凱基商業銀行股份有限公司具狀表示同意、
    債權人勞動部勞工保險局、衛生福利部中央健康保險署具狀
    表示無意見。則依消債條例第61條第1項之規定，本院自應
    裁定開始清算程序。
三、綜上所述，本件債務所提之更生方案，既未能依消債條例第
    59條、第60條之規定經債權人會議或書面決議之可決，復未
    有消債條例第64條第1項應逕予認可之情形，則本院自應依
    消債條例第61條第1項之規定，以裁定開始清算程序，並命
    司法事務官進行本件清算程序，爰裁定如主文。
中　　華　　民　　國　　110 　年　　12　　月　　14　　日
       
                  民事第二庭    法　　　官　王姿婷
上為正本係照原本作成。
如不服本裁定，應於裁定送達後10日內，以書狀向本院提出抗告
，並繳納抗告費新臺幣1千元。
中　　華　　民　　國　　110 　年　　12　　月　　14　　日
                            書　記　官　吳曉玟